臺北高等行政法院判決
　　　　　　　　　　　　　　　　　　　 94年度簡字第758號
原　　　告　甲○○
　　　　　　(原名劉春火)
被　　　告　桃園縣政府
代　表　人　乙○○(縣長)
訴訟代理人　丙○○
上列當事人間因醫療法事件，原告不服行政院衛生署中華民國94
年7月4日衛署訴字第0940025106號訴願決定，提起行政訴訟。本
院判決如下：
    主  文
原告之訴駁回。
訴訟費用由原告負擔。
    事  實
壹、事實概要：
    緣原告於民國（以下同）94年3月14日在網址http://www.tu
    i-na.org.tw/leo-chun-fon.htm刊載：「劉春火推拿師，地
    址：中壢市○○路○段378號，電話：00-0000000、行動0000
    000000，學經歷：元亨推拿工作室…治療專長：頭痛、頸椎
    痛、背痛…坐骨痛、脊椎骨盆矯正、長短腳矯正，診療時間
    ：19:00–22:00」等文詞之醫療廣告，為臺北市政府衛生局
    查獲函移桃園縣政府衛生局查辦，經該局查證屬實，被告乃
    以違反醫療法第84條規定，爰依同法第104條規定，於94年4
    月1日以府衛醫字第0940015268號行政處分書， 處元亨推拿
    工作室（嗣被告於94年6月9日以府衛醫字第0940003140號函
    將受處分人「元亨推拿工作室」更正為「劉春火」）新臺幣
    （以下同）5萬元罰鍰。 原告不服，提起訴願，遭駁回後，
    遂向本院提起行政訴訟。
貳、兩造聲明：
一、原告聲明：求為判決訴願決定及原處分均撤銷。
二、被告聲明：求為判決駁回原告之訴。
、兩造爭點：
    被告以原告違反醫療法第84條規定， 爰依同法第104條規定
    ，處原告5萬元罰鍰，有無違誤？
一、原告陳述：
１、原告於94年3月15日接獲桃園縣政府衛生局通知，於94年3月
    30日至該局說明時，曾表明系爭網頁係原告多年前在臺中市
    推拿學會網站付費上網，爾後即未付費續約。因時隔太久，
    原告無法告知該局確切日期。嗣原告於訴願書中，亦為相同
    之陳述。詎被告及訴願決定機關未詳查實情，遽認原告在臺
    中市推拿學會網站付費上網，違反94年2月5日修正之醫療法
    第84條規定（非醫療機構，不得為醫療廣告），科處原告罰
    鍰，使原告蒙受不白之冤。
２、原告於訴願遭駁回後，即函請臺中市推拿學會出具繳費有效
　　期限（92年7月）文件。 該學會於有效期限後未將原告之系
    爭網頁撤下，致原告遭受桃園縣政府衛生局罰鍰。今該學會
    既出具證明文件，承認其行政疏失，則該證明文件足資證明
    原告於94年2月5日醫療法修正前，並未違反法令規定。本案
    僅因原告於94年3月30日桃園縣政府衛生局約談時， 未佐以
    詳細證明文件，致遭受行政處分。
３、綜上所述，因臺中市推拿學會之行政疏失，致原告權益受損
    ，爰請判決如原告訴之聲明。
二、被告陳述：
１、按醫療法第9條規定： 「本法所稱醫療廣告，係指利用傳播
    媒體或其他方法，宣傳醫療業務，以達招徠患者醫療為目的
    之行為。」同法第84條規定：「非醫療機構，不得為醫療廣
    告。」同法第87條第1項規定： 「廣告內容暗示或影射醫療
    業務者，視為醫療廣告。」同法第104條規定： 「違反第84
    條規定為醫療廣告者，處新臺幣 5萬元以上25萬元以下罰鍰
    。」另行政程序法第111條規定： 「行政處分有下列各款情
    形之一者，無效︰一、不能由書面處分中得知處分機關者。
    二、應以證書方式作成而未給予證書者。三、內容對任何人
    均屬不能實現者。四、所要求或許可之行為構成犯罪者。五
    、內容違背公共秩序、善良風俗者。六、未經授權而違背法
    規有關專屬管轄之規定或缺乏事務權限者。七、其他具有重
    大明顯之瑕疵者。」
２、原告於訴願書中辯稱：89年於臺中市推拿學會研習推拿技術
    ，而臺中市推拿學會又設立推拿網站，其中有一項推拿師聯
　　絡網服務，招攬會員加入，網頁學會統一設計，所以就加入
　　，原告以學習者的態度加入。臺中市推拿學會是教學單位，
    有義務告知會員，那些民俗療法以外之行為不可做，今因會
    員加入觸犯醫療法而處罰原告，對原告似乎有點不公云云。
    其於訴狀書中亦稱：於94年 3月30日到桃園縣政府衛生局說
    明時，原告有表明系爭網頁係原告在多年前曾在臺中市推拿
    學會網站付費上網，爾後就沒有繼續付費續約。因時隔太久
    ，原告無法告知該局確切日期…等情。惟查本件原告既未具
    醫事人員資格，卻於系爭廣告刊載「治療專長：頭痛、頸椎
    痛、背痛…坐骨痛、脊椎骨盆矯正、長短腳矯正，診療時間
    ：19:00–22:00…」等文詞廣告，其所敘述之文詞明述治療
    各種疾病，且系爭廣告又刊載「劉春火推拿師，地址：中壢
    市○○路○段378號，電話：00-0000000、行動0000000000，
    學經歷：元亨推拿工作室」等語，上開資料既由原告提供，
    且原告亦知臺中市推拿學會招攬會員加入由該學會統一製作
    網頁廣告宣傳，以招徠患者醫療為目的，原告所為核已構成
    利用傳播媒體宣傳醫療業務之違規。本件原告於94年 3月30
    日接受桃園縣政府衛生局人員約談時，亦坦認加入臺中市推
    拿學會繳費參加會員刊登廣告，此有經原告確認後始簽章之
    訪談紀要附卷可稽，原告違規事證明確，所辯應不足採信。
３、原告就本事件，實際上並無向被告請求確認程序。惟桃園縣
    政府衛生局曾於94年 8月26日接獲臺中市推拿學會來函說明
　　本案，該學會於該函中坦承涉有刊登該網路廣告之疏失，然
    並未針對原告是否涉有刊登行為之違規情事補正說明，故就
    該函內容觀之，本行政處分之利害關係人並未向被告提出「
    請求確認行政處分無效」之申請，且復查本行政處分並無涉
    及行政程序法第 111條所定各款「行政處分無效」之情形。
    爰此，被告所為之處分，與法尚無不合。為維護公權力之執
    行，爰請判決如被告答辯之聲明。
    理  由
一、按「簡易訴訟程序之裁判得不經言詞辯論為之。」行政訴訟
    法第233條第1項定有明文，合先敘明。
二、按「本法所稱醫療廣告，係指利用傳播媒體或其他方法，宣
    傳醫療業務，以達招徠患者醫療為目的之行為。」、「非醫
    療機構不得為醫療廣告。」、「廣告內容暗示或影射醫療業
    務者，視為醫療廣告。」、「違反第84條規定為醫療廣告者
    ，處新臺幣5萬元以上25萬元以下罰鍰。」分別為醫療法第9
    條、第84條、第87條第1項及第104條所明定。
三、本件原告於94年3月14日在網址http://www.tui-na.org.tw/
    leo-chun-fon.htm刊載：「劉春火推拿師，地址：中壢市○
    ○路○段378號，電話：00-0000000、行動0000000000，學經
    歷：元亨推拿工作室…治療專長：頭痛、頸椎痛、背痛…坐
    骨痛、脊椎骨盆矯正、長短腳矯正，診療時間：19:00–22:
    00」等文詞之醫療廣告，為臺北市政府衛生局查獲函移桃園
    縣政府衛生局查辦，經該局查證屬實，被告乃以違反醫療法
    第84條規定，爰依同法第104條規定， 於94年4月1日以府衛
    醫字第0940015268號行政處分書，處元亨推拿工作室（嗣被
    告於94年6月9日以府衛醫字第0940003140號函將受處分人「
    元亨推拿工作室」更正為「劉春火」） 5萬元罰鍰。原告不
    服，循序提起訴願及本件行政訴訟。
四、原告於本件行政訴訟中訴稱， 原告於94年3月30日至桃園縣
    政府衛生局說明時，曾表明系爭網頁係原告多年前在臺中市
    推拿學會網站付費上網，爾後就沒有繼續付費續約。因時隔
    太久，原告無法告知該局確切日期。詎被告及訴願決定機關
    未詳查實情，遽認原告在臺中市推拿學會網站付費上網，違
    反94年2月5日修正之醫療法第84條規定，科處原告罰鍰。今
    該學會既出具證明文件，承認其行政疏失，則該證明文件足
    資證明原告於94年2月5日醫療法修正前，並未違反法令規定
    云云。惟查：
１、原告既未具醫事人員資格，卻於系爭廣告刊載「治療專長：
    頭痛、頸椎痛、背痛…坐骨痛、脊椎骨盆矯正、長短腳矯正
    ，診療時間：19:00–22:00…」等文詞廣告，其所敘述之文
    詞明述治療各種疾病，且系爭廣告又刊載「劉春火推拿師，
    地址：中壢市○○路○段378號，電話：00-0000000、行動00
    00000000，學經歷：元亨推拿工作室」等語，上開資料既係
    由原告提供，且原告亦知臺中市推拿學會招攬會員加入由該
    學會統一製作網頁廣告宣傳，以招徠患者醫療為目的，原告
    所為核已構成利用傳播媒體宣傳醫療業務之違規，不因該學
    會事後出具證明文件，承認該學會有行政疏失而有異。
２、本件原告於94年 3月30日接受桃園縣政府衛生局人員約談時
    ，亦坦認加入臺中市推拿學會繳費參加會員刊登廣告，此有
    經原告確認後始簽章之訪談紀要附於原處分卷可稽，原告違
    規事證明確，所辯核不足採。
五、綜上所述，原告之陳詞均不可採，則被告所為科處原告 5萬
    元罰鍰之處分，揆諸首揭規定，並無違誤，訴願決定予以維
    持，亦無不合。原告徒執前詞，訴請撤銷訴願決定及原處分
    ，並無理由，應予駁回。
六、本件事證已臻明確，兩造其餘攻擊防禦方法均與本件判決結
    果不生影響，故不逐一論述，併此敘明。
據上論結，本件原告之訴為無理由，爰依行政訴訟法第233條第1
項、第236條、第195條第1項後段、第98條第3項前段判決如主文
。
中　　華　　民　　國　　94　　年　　12　　月　　30　　日
               　　　　　　　　　第四庭法    官 吳慧娟
上為正本係照原本作成。
本件以訴訟事件所涉及之法律見解具有原則性者為限，始得於本
判決送達後20日內向本院提出上訴狀並表明上訴理由，如已於本
判決宣示後送達前提起上訴者，應於判決送達後20日內補具上訴
理由（均按他造人數附繕本），且經最高行政法院許可後方得上
訴。
中　　華　　民　　國　　94　　年    12    月　　30　　日
          　　　　　　　　　　　　　　 書 記 官 劉道文
